臺灣雲林地方法院刑事判決
110年度訴字第510號
公  訴  人  臺灣雲林地方檢察署檢察官  
被      告  許揚昇


            丁偉倫


            郭庭維


            許富烊


            鄭人豪



            林為  


            黃俊傑



            林鴻晈


            許世煌



            周冠邦



上列被告等因妨害自由案件，經檢察官提起公訴（110年度偵字
第1950號），被告等於準備程序就被訴事實均為有罪之陳述，經
本院合議庭裁定由受命法官獨任行簡式審判程序，判決如下：
    主  文
壬○○、甲○○共同犯剝奪他人行動自由罪，均累犯，各處拘役伍拾
日，如易科罰金，均以新臺幣壹仟元折算壹日。
戊○共同犯剝奪他人行動自由罪，處拘役肆拾日，如易科罰金，
以新臺幣壹仟元折算壹日。
癸○○、辛○○、子○○、庚○○共同犯剝奪他人行動自由罪，各處有期
徒刑伍月，如易科罰金，均以新臺幣壹仟元折算壹日。
寅○○、己○○、丁○○共同犯剝奪他人行動自由罪，各處有期徒刑參
月，如易科罰金，均以新臺幣壹仟元折算壹日。
    事  實
一、緣林孟男（檢察官偵查通緝中）、丙○○（本院另行判決）、
    己○○與乙○○有賭債糾紛，林孟男、癸○○、辛○○、子○○、庚○○
    、丙○○、己○○、寅○○、戊○、壬○○、甲○○、丁○○竟共同基於
    以非法方法剝奪人行動自由之犯意聯絡，於民國110年3月5
    日凌晨3時許（起訴書誤載為109年，經檢察官更正），在雲
    林縣○○鄉○○路00號旁，由丙○○率先向其他人指出乙○○，丙○○
    、己○○、寅○○、戊○、壬○○、甲○○包圍乙○○，阻止乙○○離去
    ，由林孟男、癸○○、辛○○、庚○○、子○○徒手毆打乙○○，致乙○○受有頭部外傷、胸部挫傷併左側第5根肋骨閉鎖性骨折、
    四肢多處挫傷等傷害，再強押乙○○進入丁○○所駕駛車牌號碼
    000-0000號自用小客車的後車箱內，接著各自坐上自用小客
    車駛離現場。嗣乙○○趁機在後車箱內撥打電話報警，經警循
    線找到丙○○、己○○，己○○聯絡寅○○指示丁○○於同日4時45分
    許臨停在雲林縣○○鄉○○路000號前，將乙○○釋放，始循線查
    悉上情。
二、案經乙○○訴由雲林縣警察局臺西分局報告臺灣雲林地方檢察
    署檢察官偵查起訴。
    理  由
一、程序方面：
    本案被告等所犯之罪，非死刑、無期徒刑、最輕本刑為3年
    以上有期徒刑之罪，或高等法院管轄第一審之案件，被告等
    於準備程序中，均就前揭被訴事實為有罪之陳述，經告以簡
    式審判程序之旨，並聽取被告等與公訴人之意見後，本院爰
    依刑事訴訟法第273條之1第1項規定，裁定本案行簡式審判
    程序。
二、證據名稱：
  ㈠共犯林孟男警詢之供述（警卷第21至23頁）。
  ㈡證人即告訴人乙○○警詢、偵訊具結、本院準備程序之證述（
    警卷第107至115頁，偵1950卷二第201至203頁，偵1950卷四
    第43至45、47頁，本院卷二第7至28頁）。
  ㈢證人陳孟賢警詢之證述（警卷第117至118頁）。
  ㈣證人林能昌警詢之證述（偵1950卷三第323至324頁）。
  ㈤臺灣雲林地方檢察署檢察官勘驗筆錄暨光碟各1份（偵1950卷
    一第139至140頁，光碟置於偵1950卷一最末頁之光碟存放袋
    內）。
  ㈥告訴人乙○○之110年3月5日長庚醫療財團法人雲林長庚紀念醫
    院診斷證明書1份（警卷第119頁）。
  ㈦雲林縣警察局臺西分局搜索、扣押筆錄、扣押物品目錄表、
    扣押物品收據各6份（偵1950卷二第67至75、91至95、111至
    117、127至133、159至165、263至269頁）。
  ㈧麥寮分駐所職務報告1份（偵1950卷二第205頁）、臺西分局
    偵查隊職務報告1份（偵1950卷三第305至306頁）、雲林縣
    警察局臺西分局報告書1份（偵1950卷六第5至6頁）。
  ㈨雲林縣警察局臺西分局職務報告書暨所附門號資料查詢各1份
    （偵1950卷六第49至50頁、第51至588頁、偵1950卷七第5至
    429頁）。
  ㈩麥寮鄉農會支票存根翻拍照片4張、支票翻拍照片1張（偵195
    0卷六第7頁、第9頁）。
  監視器錄影畫面截圖2張、現場照片12張（警卷第121頁、第1
    23頁、偵1950卷三第181至192頁）。
  自用小客車之車輛詳細資料報表4份（警卷第125至131頁)。
  雲林縣警察局刑事警察大隊數位鑑識報告1份（偵1950卷五第
    5至12頁）、雲林縣警察局刑事警察大隊數位鑑識報告1份（
    偵1950卷五第13至25頁）、擷取報告1份（偵1950卷五第27
    至603頁）。
  銀行回應明細資料14份（偵1950卷六第21至47頁）。
  被告壬○○於警詢、偵訊、本院之自白（警卷第75至80頁，偵1
    950卷二第153至157頁，偵1950卷三第9至13、15、17至19頁
    ，偵1950卷四第137至140頁，本院卷一第217頁，本院卷二
    第160、167、176頁）。
  被告甲○○於警詢、偵訊、本院之自白（警卷第69至73頁，偵1
    950卷二第169至173頁，偵1950卷三第39至43、45、47至49
    頁，偵1950卷四第137至140頁，本院卷一第340頁，本院卷
    二第160、167、176頁）。
  證人即同案被告丙○○於警詢、偵訊、本院之自白（警卷第25
    至29、31至32頁，偵1950卷二第15至20頁，偵1950卷三第67
    至73、75、77至79頁，本院卷二第11頁）。
  被告癸○○於警詢、偵訊、本院之自白（警卷第33至36頁，偵1
    950卷二第21至27頁，偵1950卷三第135至139、141至143、1
    45頁，偵1950卷四第137至140頁，本院卷一第281頁，本院
    卷二第160、167、176頁）。
  被告辛○○於警詢、偵訊、本院之自白（警卷第43至49頁，偵1
    950卷二第53至57頁，偵1950卷三第119至125、127至129、1
    31頁，偵1950卷四第27至29、137至140頁，本院卷一第301
    頁，本院卷二第160、167、176頁）。
  被告寅○○於警詢、偵訊、本院之自白（警卷第89至93頁，偵1
    950卷二第77至82頁，偵1950卷三第149至155、157至159、1
    61頁，聲羈卷第19至30頁，偵1950卷四第137至140頁，本院
    卷一第427頁，本院卷二第160、167、176頁）。
  被告戊○於警詢、偵訊、本院之自白（警卷第95至99頁，偵19
    50卷二第101至103、105至110頁，偵1950卷三第53至57、59
    、61至63頁，偵1950卷四第137至140頁，本院卷一第340頁
    ，本院卷二第160、167、176頁）。
  被告子○○於警詢、偵訊、本院之自白（警卷第101至105頁，
    偵1950卷二第121至125頁，偵1950卷三第23至29、31、33至
    35頁，偵1950卷四第137至140頁，本院卷一第247頁，本院
    卷二第160、167、176頁）。
  被告己○○於警詢、偵訊、本院之自白之供述（警卷第81至85
    、87至88頁，偵1950卷二第137至144頁，偵1950卷三第165
    至171、173至175、177頁，聲羈卷第19至30頁，偵1950卷四
    第137至140頁，本院卷一第371頁，本院卷二第160、167、1
    76頁）。
  被告庚○○於警詢、偵訊、本院之自白（警卷第63至67頁，偵1
    950卷二第239至244頁，偵1950卷三第105至109、111、113
    至115頁，偵1950卷四第137至140頁，本院卷一第403頁，本
    院卷二第160、167、176頁）。
  被告丁○○於警詢、偵訊、本院之自白（警卷第51至55頁，偵1
    950卷三第237至240、241頁，偵1950卷四第137至140頁，本
    院卷一第182頁，本院卷二第160、167、176頁）。
三、論罪科刑
  ㈠按刑法第302條第1項所謂以其他非法方法，剝奪人之行動自
    由，係對於同條項私行拘禁之補充規定，若於剝奪被害人之
    行動自由後將被害人拘禁於一定之處所，繼續較久之時間，
    始屬私行拘禁（最高法院86年度台上字第3619號判決要旨參
    照）。本件被告等人雖在雲林縣○○鄉○○路00號旁對告訴人乙○○出手毆打、強押入後車廂，限制其人身自由，但汽車移動
    中且時間不久，尚難認已達拘禁之程度，核被告等人所為，
    均係犯刑法第302條第1項之以其他非法方法剝奪人之行動自
    由罪。
  ㈡共同正犯之成立，祇須具有犯意之聯絡，行為之分擔，既不
    問犯罪動機起於何人，亦不必每一階段犯行，均經參與。共
    同正犯之意思聯絡，不限於事前有協議，即僅於行為當時有
    共同犯意之聯絡亦屬之，又行為之分擔，亦不以每一階段均
    應參與為必要；又共同正犯對於共同犯意範圍內之行為均應
    負責，而共同犯意不以在實行犯罪行為前成立為限，若了解
    最初行為者之意思，而於其實行犯罪之中途發生共同犯意而
    參與實行者，亦足成立（最高法院95年度台上字第3084號判
    決意旨參照）。被告等人均在場見聞且分別為上開包圍、毆
    打、強押入車廂等行為，足認被告等人就上開行為均有犯意
    聯絡、行為分擔，均為共同正犯。
  ㈢刑法第302條第1項之妨害自由罪，原以強暴、脅迫為構成要
    件，其因而致普通傷害，乃強暴、脅迫當然之結果，除另有
    傷害故意外，仍祇成立該條項之罪，無同法第277條第1項之
    適用（最高法院30年度上字第3701號判決要旨參照）。本案
    被告等人係為迫使告訴人乙○○處理賭債糾紛，而分別對其毆
    打、押入後車廂等等，都屬於以非法方法剝奪他人行動自由
    之部分行為，均應為非法剝奪人之行動自由之高度行為所吸
    收，不另論罪。起訴意旨認被告癸○○、辛○○、子○○、庚○○均
    犯傷害、剝奪他人行動自由罪，且主張依想像競合從一重論
    處，容有誤會。
  ㈣按司法院釋字第775號解釋之解釋文及理由意旨，係指構成累
    犯者，不分情節，一律加重最低本刑，於不符合刑法第59條
    所定要件之情形下，致生行為人所受之刑罰超過其所應負擔
    罪責之個案，不符罪刑相當原則、比例原則，於此範圍內，
    在刑法第47條第1項修正前，為避免發生上述罪刑不相當之
    情形，法院就該個案應裁量是否加重最低本刑。故該解釋係
    指個案應量處最低法定刑，又無法適用刑法第59條規定減輕
    之情形，法院方應依此解釋意旨裁量不予加重最低本刑，並
    非指前案為同性質之案件，始有累犯加重之適用（最高法院
    109年度台上字第518、296號判決意旨參照）。經查：
　⒈被告壬○○前㈠因違反毒品危害防制條例案件，經本院以108年
    度易字第174號判決判處有期徒刑5月確定，㈡因違反毒品危
    害防制條例案件，經臺灣臺中地方法院以107年度中簡字第1
    986號判決判處有期徒刑3月確定，前述㈠、㈡經本院108年度
    聲字第481號裁定應執行有期徒刑6月確定，並於108年12月1
    9日易科罰金執行完畢一節，有臺灣高等法院被告前案紀錄
    表附卷可證。
　⒉被告甲○○前因賭博案件，經本院以106年度港簡字第85號判決
    判處有期徒刑3月確定，並於106年6月27日易科罰金執行完
    畢一節，有臺灣高等法院被告前案紀錄表附卷可證。
　⒊被告壬○○、甲○○於受徒刑之執行完畢後，5年以內故意再犯本
    案有期徒刑以上之罪，依刑法第47條第1項之規定，已構成
    累犯，且本案犯罪情節並無如加重法定最低本刑即產生罪刑
    不相當之情形，自應依刑法第47條第1項規定，加重其刑。
  ㈤爰審酌被告等為具有一般智識能力之成年人，理當知悉於現
    代法治社會中，遇有糾紛本應以和平理性及合法之方式解決
    ，縱然因共犯林孟男、被告丙○○、己○○與告訴人乙○○有賭債
    糾紛，理應循正當途徑來處理才對，竟然由被告丙○○、己○○
    、寅○○、戊○、壬○○、甲○○包圍告訴人乙○○，共犯林孟男、
    被告癸○○、辛○○、子○○、庚○○共同毆打告訴人乙○○、強押告
    訴人乙○○，使告訴人乙○○因此受有非輕的身體傷害及人身自
    由遭限制約1小時45分，被告等人所為非常不可取；考量被
    告壬○○、甲○○、戊○在場包圍助勢，參與程度較輕，被告癸○○、辛○○、子○○、庚○○共同毆打、強押告訴人乙○○，參與程
    度較嚴重，被告己○○也是債務糾紛事主之一，被告寅○○、丁○○與遭強押的告訴人乙○○同車，由被告己○○聯絡被告寅○○「
    調停」放人，被告己○○、寅○○、丁○○未打人之參與程度；再
    念及被告等人於犯後均坦承犯行，然均未與告訴人乙○○和解
    或賠償告訴人乙○○損害之犯後態度，也考量告訴人乙○○的量
    刑意見為：他們實在太惡劣了，請法院依法判決（本院卷二
    第27頁），及被告壬○○前有違反家庭暴力防治法之前科，被
    告甲○○除累犯不重複評價外，無其他前科，被告寅○○有恐嚇
    危害安全案件之前科，被告戊○有公共危險之前科，被告己○○有重利之前科，被告癸○○、辛○○、子○○、庚○○、丁○○均無
    犯罪紀錄，素行尚可，有臺灣高等法院被告前案紀錄表在卷
    可參，另兼衡：①被告壬○○自述為高職肄業，家中有妹妹、
    媽媽跟小孩，離婚，育有未成年子女1名，從事保險業務工
    作，月薪約3至5萬元；②被告甲○○自述為國中畢業，家中有
    父母、哥哥、配偶和未成年子女1名，在六輕做拆裝工作，
    日薪約1,500元；③被告癸○○自述為高中肄業，家中有阿嬤、
    媽媽、弟弟、妹妹、阿姨夫妻，未婚，無子女，在六輕工業
    區做外包商工作，日薪約1,500元；④被告辛○○自述為國中畢
    業，家中有父母、祖母，已婚，育有未成年子女2名，從事
    營造業，自己當老闆，小康，月薪約10萬元；⑤被告寅○○自
    述為高職畢業，家中有配偶跟未成年子女2個，從事做工，
    月薪約3萬多元；⑥被告戊○自述為高中畢業，家中有父母、
    配偶跟未成年小孩1名，在六輕做土木工作，日薪1,700元；
    ⑦被告子○○自述為高中肄業，家中有父母、奶奶、弟弟、弟
    媳、三個侄子，未婚，無子女，從事做工，收入不一定，日
    薪1,200元；⑧被告己○○自述為高職畢業，家中有媽媽、老婆
    、未成年子女2名，在六輕做鷹架，是負責人，月收入約10
    萬元；⑨被告庚○○自述為高中畢業，家中有爸爸、弟弟、阿
    嬤，未婚，無子女，從事服務業，月薪約2萬5,000元；⑩被
    告丁○○自述為高中肄業，家中有媽媽、哥哥，未婚，無子女
    ，在菜市場從事搬菜的工作，月薪約3萬多元等一切情狀，
    分別量處如主文所示之刑，並均諭知易科罰金之折算標準。
四、車牌號碼000-0000號之自小客車固係被告等人用以非法剝奪
    告訴人乙○○行動自由之工具，惟上揭自小客車的車主非本案
    被告，非専供犯罪使用，而係日常生活所用，不為沒收之諭
    知。其餘扣案物品，核無證據證明與本案有何關聯性，又非
    違禁物，均不予宣告沒收。
據上論斷，應依刑事訴訟法第273條之1第1項、第299條第1項前
段，刑法第28條、第302條第1項、第47條第1項、第41條第1項前
段，刑法施行法第1條之1第1項，判決如主文。
本案經檢察官丑○○提起公訴，檢察官顏鸝靚到庭執行職務。
中　　華　　民　　國　　111 　年　　2 　　月　　9 　　日
                  刑事第五庭  法  官  張恂嘉
以上正本證明與原本無異。
如不服本判決應於收受判決後20日內向本院提出上訴書狀，並應
敘述具體理由；其未敘述上訴理由者，應於上訴期間屆滿後20 
日內向本院補提理由書（均須按他造當事人之人數附繕本）。「
切勿逕送上級法院」。
告訴人或被害人如對於本判決不服者，應具備理由請求檢察官上
訴，其上訴期間之計算係以檢察官收受判決正本之日期為準。
                              書記官  洪青霜
中　　華　　民　　國　　111 　年　　2 　　月　　9 　　日
附錄本案論罪科刑法條全文：
中華民國刑法第302條第1項
私行拘禁或以其他非法方法，剝奪人之行動自由者，處五年以下
有期徒刑、拘役或九千元以下罰金。